【裁判字號】    98,建簡上,18
【裁判日期】    981216
【裁判案由】    給付工程款
【裁判全文】
臺灣臺北地方法院民事判決            98年度建簡上字第18號
上  訴  人  日成營造廠股份有限公司
法定代理人  乙○○
訴訟代理人  丙○○
被  上訴人  臺灣三菱電梯股份有限公司
法定代理人  甲○○○
訴訟代理人  丁○○
上列上列當事人間請求給付工程款事件，上訴人對於中華民國九
十八年五月二十五日臺灣臺北地方法院臺北簡易庭98年度北建簡
字第22號第一審判決提起上訴，本院於九十八年十一月二十五日
言詞辯論終結，判決如下：
    主  文
上訴駁回。
第二審訴訟費用由上訴人負擔。
    事實及裡由
壹、程序方面：
一、本件上訴人經合法通知，未於言詞辯論期日到場，核無民事
    訴訟法第386條所列各款情形，爰依被上訴人之聲請，由其
    一造辯論而為判決，合先敘明。
貳、實體方面：
一、被上訴人起訴主張：上訴人於民國95年5月24日與被上訴人
    簽訂升降設備買賣合約書、升降設備安裝工程合約書，以總
    價新臺幣（下同）430萬元向被上訴人購買4組升降設備機件
    ，並由被上訴人承攬升降設備之安裝工程，其後上訴人取消
    訂購2組配重安全煞車器裝置而，而於95年10月24日與被上
    訴人簽署工程協議書（電梯設備工程）減價7萬3,500元，是
    上揭契約之總價為422萬6,500元；被上訴人已依約將上揭升
    降設備送至臺北縣中和市○○路81至85號上訴人所承攬之君
    子集第五期新建工程工地進行安裝完畢，經上訴人驗收通過
    後上訴人於97年6月1日簽立完工驗收證明書予被上訴人，上
    訴人已付貨款總計為399萬8,969元，被上訴人另於96年10月
    13日、97年6月20日簽具「營業人銷貨退出／進貨退出或折
    讓證明單」同意沖銷帳款共計1萬2,531元，是本件上訴人尚
    欠尾款21萬5,000元未給付（422萬6,500元－399萬8,969元
    －1萬2,531元＝21萬5,000元），按升降設備買賣合約書、
    升降設備安裝工程合約書第4條約定上訴人應於簽約同時支
    付86萬元、簽約後6個月支付215萬元、組立完成後支付86
    萬元、驗收完成後43萬元，上訴人自應於97年6月1日簽立完
    工驗收證明書之同時給付尾款21萬5,000元予被上訴人，詎
    上訴人屢經催告猶拒絕付款，爰依兩造間上揭契約關係，請
    求被告給付21萬5,000元，及自97年6月1日起至清償之日止
    按週年利率5％計算之利息等語。
二、上訴人未於言詞辯論期日到場，據其提出之書狀抗辯略以：
    上訴人固有於97年6月1日簽立完工驗收證明書予被上訴人，
    然上訴人與君子集第五期新建工程業主即訴外人永盈建設股
    份有限公司（下稱永盈公司）進行點交及結算時，永盈公司
    因電梯車廂門板刮傷要求更換，而在上訴人應得工程款中扣
    款16萬元、點工費3,550元，合計扣除16萬3,550元，而升降
    設備安裝工程合約書第8條約定，被上訴人應於完工交車之
    日起負12個月免費保養及12個月保固之責，是上訴人遭永盈
    公司扣款16萬3,550元，應由被上訴人負責賠償；又被上訴
    人應與其他承包商依比例分擔君子集第五期新建工程施工期
    間垃圾清運費及工程水電使用費，君子集第五期新建工程之
    施工點工費高達114萬1,088元，被上訴人亦應比例分擔，是
    上揭尾款21萬5,000元經扣除被上訴人應賠償扣款16萬3,550
    元及應分擔垃圾清運費、工程水電使用、施工點工費後，被
    上訴人已不得再向上訴人請求任何款項等語。
三、原審為被上訴人勝訴之判決，上訴人不服，提起本件上訴，
    其於本院聲明：(一)原判決廢棄；(二)被上訴人在第一審之訴駁
    回。被上訴人則聲明：上訴駁回。
四、經查，上訴人於95年5月24日與被上訴人簽訂升降設備買賣
    合約書、升降設備安裝工程合約書，以總價430萬元向被上
    訴人購買4組升降設備，並由被上訴人承攬升降設備之安裝
    工程，其後上訴人取消訂購2組配重安全煞車器裝置，而於
    95 年10月24日與被上訴人簽署工程協議書（電梯設備工程
    ）減價7萬3,500元，是上揭契約之總價為422萬6,500元，該
    升降設備買賣合約書、升降設備安裝工程合約書第4條約定
    上訴人應於簽約同時支付86萬元、簽約後6個月支付215萬元
    、組立完成後支付86萬元、驗收完成後43萬元，被上訴人已
    將上揭升降設備送至臺北縣中和市○○路81至85號上訴人所
    承攬之君子集第五期新建工程工地進行安裝，上訴人後於97
    年6 月1日簽立完工驗收證明書予被上訴人，上訴人已付貨
    款總計為399萬8,969元，被上訴人另於96年10月13日、97年
    6月20日簽具「營業人銷貨退出／進貨退出或折讓證明單」
    同意沖銷帳款共計1萬2,531元，是本件上訴人尚欠尾款為21
    萬5,000元等情，有被上訴人所提升降設備買賣合約書（見
    本院卷第67至71頁）、升降設備安裝工程合約書（見本院卷
    第72至76頁）、工程協議書（見本院卷第77頁）、完工驗收
    證明書（見本院卷第78至80頁）及營業人銷貨退回進貨退出
    或折讓證明單（見本院卷第82、83頁）等資料附卷足憑，又
    上訴人已於相當時期受合法通知，而於言詞辯論期日不到場
    ，亦未提出準備書狀爭執，依民事訴訟法第436條之1第3項
    準用同法第280條第3項前段、第1項之規定，對被上訴人主
    張之前開事實，視同自認，堪信為真實。
五、本件被上訴人主張該公司所交付、安裝之升降設備業經上訴
    人驗收通過，並出具完工驗收證明書，上訴人自應依上揭契
    約之約定，於驗收通過時給付尾款21萬5,000元等語，為上
    訴人所否認，並以前詞抗辯。是本件之爭點厥為：被上訴人
    得否主張該升降設備業經上訴人完成驗收，而請求上訴人依
    約支付尾款21萬5,000元？被上訴人所為上開抵銷抗辯，是
    否有理由？茲分述如下：
  (一)經查，被上訴人將上揭升降設備送至臺北縣中和市○○路81
    至85號上訴人所承攬之君子集第五期新建工程工地進行安裝
    後，上訴人隨即於97年6月1日簽立完工驗收證明書予被上訴
    人，已如前述，而依卷附完工驗收證明書其上明確記載：「
    經驗收結果情形良好，並移交電梯用附件如下…」等字樣，
    並經上訴人蓋用公司章及負責人章等情可知（見本院卷第79
    、80頁），上訴人所交付、安裝之升降設備確實已經上訴人
    驗收通過，從而上訴人主張上訴人應依升降設備買賣合約書
    、升降設備安裝工程合約書第4條之約定，於驗收完成後給
    付尾款21萬5,000元，尚非無據。
  (二)按「當事人主張有利於己之事實者，就其事實有舉證責任，
    民事訴訟法第二百七十七條定有明文，又同法第四百條第二
    項對經裁判之抵銷數額，復明定有既判力，則主張抵銷之當
    事人就其主張抵銷之債權及數額確實存在之事實自負有舉證
    責任。本件被上訴人既就上訴人所主張之貨款金額尚未付清
    ，並不爭執，惟以伊分別對上訴人有損害賠償債權得主張抵
    銷相抗辯，依法自應就對上訴人有前開債權存在負舉證責任
    」，有最高法院88年度台上字第3398號判決可資參照。本件
    上訴人並不爭執尚有尾款21萬5,000元未付之事實，惟抗辯
    上訴人得就電梯車廂門板刮傷部分，請求被上訴人依升降設
    備安裝工程合約書第8條之約定，負保固責任賠償16萬3,550
    元，被上訴人尚須分擔該工程施工期間之垃圾清運費、工程
    水電使用、施工點工費，經抵銷後，被上訴人已不得請求任
    何尾款云云，依上揭說明，自應由上訴人就被上訴人應依升
    降設備安裝工程合約書第8條之約定賠償16萬3,550元，及應
    依約分擔垃圾清運費、工程水電使用、施工點工費之利己事
    實負舉證責任，合先敘明。上訴人就其所抗辯因電梯車廂門
    板刮傷遭永盈公司扣款部分，雖提出永盈公司所出具扣款明
    細表為憑（見本院卷第21頁），然查，兩造於升降設備安裝
    工程合約書第8條約定：「售後服務：1.乙方（即被上訴人
    ）於完工交車日起負12個月免費保養及12個月保固之責」、
    第11條約定：「附則：…，6.售後免費保養期間倘機件部品
    故障或損壞，係因乙方材質或安裝不良所致者，概由乙方負
    責免費修復，如係消耗品或甲方（即上訴人）使用、管理不
    當所致機件部品之損害與失竊，乙方得向甲方酌收材料成本
    費」等語（見本院卷第74頁），是認關於被上訴人需負免費
    保固維修責任，應以因材質或安裝不良所致之損害為限，倘
    係屬消耗品或因使用、管理不當而發生之機件損害，則不在
    上揭免費維修範圍，需由上訴人自行負擔修復費用；再查，
    被上訴人係保留電梯車廂及外門保護膠膜未拆除而將該升降
    設備安裝交付予上訴人驗收通過，有完工驗收證明書附卷可
    憑（見本院卷第79、80頁），是認上訴人所抗辯電梯車廂門
    板刮傷一節顯係於驗收通過後因人為使用、管理不當之因素
    所造成，依升降設備安裝工程合約書8條第11條之約定，自
    不應由被上訴人負免費維修責任，從而，上訴人抗辯被上訴
    人應賠償遭扣款損失16萬3,550元，顯不足採。又關於上訴
    人主張被上訴人垃圾清運費、工程水電使用、施工點工費部
    分，經查，兩造所簽定升降設備買賣合約書、升降設備安裝
    工程合約書並無任何有關被上訴人應負擔上開費用之約定，
    且上訴人就其所主張垃圾清運費、工程水電使用、施工點工
    費等費用，復未能提出任何證據證明確實有上開費用之發生
    ，從而其抗辯被上訴人應負擔上揭費用，並以之與其所積欠
    尾款21萬5,000元進行抵銷，顯屬無據，委難採認。
五、綜上所述，被上訴人所交付安裝之升降設備，確實已於97年
    6月1日經上訴人驗收通過，從而被上訴人依升降設備買賣合
    約書及升降設備安裝工程合約書之約定，請求上訴人給付21
    萬5,000元，及自97年6月1日起至清償日止按週年利率5％計
    算之利息，為有理由，應予准許。又所命給付金額未逾50萬
    元之判決，應依職權宣告假執行，民事訴訟法第389條第1項
    第5款定有明文，是原審判命上訴人如數給付，並依職權宣
    告假執行，於法並無不合。上訴意旨指摘原判決不當，求予
    廢棄改判，為無理由，應予駁回其上訴。
六、本件事證已臻明確，兩造其餘攻擊防禦方法，核與本件判決
    結果，不生影響，爰不逐一論述，併此敘明。
七、據上論結，本件上訴為無理由，依民事訴訟法第436條之1第
    3項、第449條第1項、第385條第1項前段、第78條，判決如
    主文。
中    華    民    國    98    年    12    月    16    日
                 民事第二庭    審判長法  官  張松鈞
                                     法  官  鍾素鳳
                                     法  官  李家慧
以上正本係照原本作成
如對本判決上訴，須於判決送達後20日內向本院提出上訴狀，同
時表明上訴理由；如已於本判決宣示後送達前提起上訴者，應於
判決送達後10日內補具上訴理由（均須按他造當事人之人數附繕
本）。
中    華    民    國    98    年    12    月    16    日
                                     書記官  康翠真

司法院資訊處製作；財團法人民間司法改革基金會備份。
